臺灣臺中地方法院刑事判決
109年度訴字第1029號
公  訴  人  臺灣臺中地方檢察署檢察官
被      告  李世宏


                    （另案於法務部○○○○○○○○○○                       ○執行中）
上列被告因毒品危害防制條例案件，經檢察官提起公訴（109 年
度毒偵字第585號），本院判決如下：
    主 文
乙○○施用第一級毒品，累犯，免刑。
    事 實
一、乙○○前於民國107年間，因施用毒品案件，經本院判處有期
    徒刑3月確定，於108年5月15日易科罰金執行完畢。詎其仍
    未知悔改，復基於施用第一級毒品之犯意，於109年1月18日
    10時許，在臺中市豐原區某公園內，以將第一級海洛因放入
    針筒摻水稀釋，注射於右手臂靜脈方式，施用第一級毒品海
    洛因1次。嗣於109年1月21日10時13分許，為警持臺灣臺中
    地方檢察署核發強制到場（強制採驗尿液）許可書，採集其
    尿液送驗後，結果呈海洛因代謝後之可待因及嗎啡陽性反應
    ，始悉上情。
二、案經臺中市政府警察局清水分局報請臺灣臺中地方檢察署檢
     察官偵查起訴。 
　　理 由
壹、證據能力
一、被告乙○○前就本案犯罪事實所為之自白，經核並無刑事訴
    訟法第156條第1項出於強暴、脅迫、利誘、詐欺、疲勞訊問
    、違法羈押或其他不正方法之情事，且經調查結果，亦與卷
    內其他證據資料所示之犯罪事實相符（詳後述），依刑事訴
    訟法第156條第1項之規定，得作為證據。
二、按被告以外之人於審判外之言詞或書面陳述，除法律有規定
    者外，不得作為證據。被告以外之人於審判外之陳述，雖不
    符刑事訴訟法第159條之1至第159條之4之規定，而經當事人
    於審判程序同意作為證據，法院審酌該言詞陳述或書面陳述
    作成時之情況，認為適當者，亦得為證據；當事人、代理人
    或辯護人於法院調查證據時，知有第159條第1項不得為證據
    之情形，而未於言詞辯論終結前聲明異議者，視為有前項之
    同意，刑事訴訟法第159條第1項、第159條之5分別定有明文
    。經查本件判決以下所引用之被告以外之人於審判外之言詞
    或書面陳述，雖屬傳聞證據，然被告於本院審理時稱：無意
    見等詞，迄本院審理終結亦未聲明異議，本院復審酌上開證
    據資料製作時之情況，尚無違法不當及證明力明顯過低之瑕
    疵，因認以之作為證據應屬適當，爰依上揭規定認該供述證
    據有證據能力。
三、本件判決以下所引用之非供述證據，均與本案事實具有關聯
    性，且查無事證足認係實施刑事訴訟程序公務員違背法定程
    序所取得，堪認有證據能力。
貳、實體部分 
一、認定犯罪事實所憑之證據及理由
（一）被告確有上揭施用第一級毒品海洛因之事實，業據其於警
      詢及本院審理中自白不諱。
（二）被告於上揭時地為警查獲後，經警採集其尿液送中山醫
      學大學附設醫院檢驗科藥物檢測中心尿液檢驗，結果呈海
      洛因於人體代謝後之可待因及嗎啡陽性反應，有臺中市政
      府警察局清水分局勘察採證同意書、鑑驗尿液代號與真實
      姓名對照表及中山醫學大學附設醫院檢驗科藥物檢測中
      心尿液檢驗報告等附卷可稽。
（三）查被告於警詢供稱：約於查獲前3至4天施用海洛因等語，
      稽諸上揭尿液檢驗報告驗出可待因值為264ng/ml、嗎啡值
      10347ng/ml，數值均不低，因此本院認為被告施用海洛因
      之時間應在查獲前3天，亦即109年1月18日10時許。
（四）綜上諸情參互以觀，足徵被告自白與事實相符，其施用第
      一級毒品海洛因之事實堪以認定，應予依法論科。
 二、論罪科刑 
 (一)查海洛因係毒品危害防制條例第2條第2項第1款所稱之第一
　　 級毒品，依法不得持有及施用。核被告上揭事實欄所為，
　　 係犯毒品危害防制條例第10條第1項之施用第一級毒品罪。
　　 其為施用第一級毒品而持有，持有之低度行為應為施用之
　　 高度行為所吸收，不另論罪。
 (二)被告有如事實欄所載犯罪科刑及執行完畢情形，有臺灣高
　　 等法院被告前案紀錄表1份在卷可按，其於有期徒刑執行完
　　 畢後5年內故意再犯本案法定刑為有期徒刑以上之罪，為累
　　 犯，但有如後述，被告應予免刑之判決，故無論述是否裁
　　 量加重其刑問題。
（三）被告應為免刑之判決
    1.毒品危害防制條例第20條第3項、第23條第2項業於109年1
      月15日修正公布，同時增訂第35條之1規定，並均於109 
      年7月15日施行生效（即於被告行為後施行生效）。修正 
      後同條例第35之1條第2款規定：「本條例中華民國108 年
       12月17日修正之條文施行前犯第10條之罪之案件，於修
      正施行後，依下列規定處理：…二、審判中之案件，由法
      院或少年法院（地方法院少年法庭）依修正後規定處理；
      依修正後規定應為不起訴處分或不付審理之裁定者，法院
      或少年法院（地方法院少年法庭）應為免刑之判決或不付
      審理之裁定。」。修正後同條例第35之1條第2款顯屬刑法
      第2條第1項之特別規定，應優先適用。準此，犯第10條之
      罪者，不論係修正前後，均應依新法規定處理。
　  2.修正後毒品危害防制條例第20條規定：「（第1項未修正
      ）犯第10條之罪者，檢察 官應聲請法院裁定，或少年法
      院（地方法院少年法庭）應先裁定，令被告或少年入勒戒
      處所觀察、勒戒，其期間不得逾2月。（第2項未修正）觀
      察、勒戒後，檢察官或少年法院 （地方法院少年法庭）
      依據勒戒處所之陳報，認受觀察、勒戒人無繼續施用毒品
      傾向者，應即釋放，並為不起訴之處分或不付審理之裁定
      ；認受觀察、勒戒人有繼續施用毒品傾向者，檢察官應聲
      請法院裁定或由少年法院（地方法院少年法庭）裁定令入
      戒治處所強制戒治，其期間為6 個月以上，至無繼續強制
      戒治之必要為止。但最長不得逾1 年。（第3項修正為）
      依前項規定為觀察、勒戒或強制戒治執行完畢釋放 後，3
       年後再犯第10條之罪者，適用前2 項之規定。」。修正
      後毒品危害防制條例第23條第2 項規定：「觀察、勒戒或
      強制戒治執行完畢釋放後，3 年內再犯第10條之罪者，檢
      察官或少年法院（地方法院少年法庭）應依法追訴或裁定
      交付審理。」。現行毒品條例既認施用毒品者具有「病患
      性犯人」特質，強調「治療勝於處罰」、「醫療先於司法
      」，對於 第20條第3項及第23條第2 項所謂「3 年後（內
      ）再犯」，自應跳脫以往窠臼，以「3 年」為期，建立「
      定期治療」之 模式。準此，第20條第3項規定中所謂「3 
      年後再犯」，只要本次再犯（不論修正施行前、後）距最
      近1次觀察、勒戒或強制戒治執行完畢釋放，已逾3年者，
      即該當之，不因其間有無犯第10條之罪經起訴、判刑或執
      行而受影響（最高法院109年度台上大字第3826號裁定要
      旨參照）。
    3.毒品危害防制條例第35條之1第2款前段所稱「依修正後規
      定處理」，就本次再犯第10條之罪，距最近1次觀察、勒
      戒或強制戒治執行完畢釋放後，已逾3年者，法院得視個
      案情形，就依職權裁定令被告入勒戒處所觀察、勒戒，或
      依刑事訴訟法第303 條第1款規定為不受理之判決，擇一
      適用（最高法院109年度台抗大字第1771號裁定要旨參照
      ）。 
　  4.查被告於本案施用第一級毒品，經檢察官提起公訴，於10
      9 年5月1日即毒品危害防制條例109年7月15日修正施行生
      效前繫屬於本院，有臺灣臺中地方檢察署109年4 月30日
      中檢增李（尊）109毒偵585字第1099041651號函上本院之
      收文戳章可憑，則本案於毒品危害防制條例修正施行生效
      時，屬審判中之案件，應由本院依修正後毒品危害防制條
      例毒品危害防制條例第20條第3項、第1項、第35條之1第2
      款規定處理。再者，被告前因施用毒品案件，經本院裁定
      移送觀察、勒戒後，認無繼續施用毒品傾向，於93年11 
      月2日觀察、勒戒執行完畢後釋放，其後並因施用毒品案
      件為法院判處罪刑，有臺灣高等法院被告前案紀錄表1份
      在卷可參。被告自前次觀察、勒戒執行完畢釋放後， 迄
      本案為施用第二級毒品行為止，均未曾再因施用毒品案件
      經裁定送觀察、勒戒或強制戒治之執行，依前開說明，被
      告本次3 犯以上之施用第一級毒品犯行，距最近1次犯該
      罪經依毒品危害防制條例第20條第1項、第2項規定裁定觀
      察、勒戒或強制戒治執行完畢釋放後，已逾3年。準此，
      本案應回歸適用觀察、勒戒及強制戒治之規定。 
    5.本院因而依前揭規定及說明，裁定令被告入勒戒處所觀察
      、勒戒，嗣經認有繼續施用毒品傾向，再裁定令入戒治處
      所強制戒治，其期間為6 個月以上，至無繼續強制戒治之
      必要為止，但最長不得逾1年。被告於執行中因表現穩定
      ，已無繼續執行強制戒治必要，乃由檢察官聲請法院免予
      繼續執行，復經本院裁定免予繼續執行強制戒治處分確定
      並釋放出所，有各該裁定及臺灣高等法院被告前案紀錄表
      存卷可查。
    6.綜上所述，本案被告施用第一級毒品之行為，依前述毒品
      危害防制條例第35條之1第2款之修正本旨，自應為免刑之
      判決。 
據上論斷，應依刑事訴訟法第299條第1項但書，毒品危害防制 
條例第10條第1項、第35條之1第2款，刑法第11條、第47條第1 
項，判決如主文。 
本案經檢察官郭景明提起公訴，檢察官甲○○到庭執行職務。
中   華   民   國    110    年    9    月     27     日 
          刑事第二十一庭  審判長法  官  邱志平                                 法  官  李依達 
                                 法  官  吳逸儒
以上正本證明與原本無異。
如不服本判決應於收受送達後20日內向本院提出上訴書狀，並應
敘述具體理由；其未敘述上訴理由者，應於上訴期間屆滿後20日
內向本院補提理由書（均須按他造當事人之人數附繕本）「切勿
逕送上級法院」。
　　　　                         書記官  楊賀傑
中   華   民   國    110    年    9    月     27     日